臺灣桃園地方法院民事判決
105年度訴字第2018號
原      告  龍形企業股份有限公司

法定代理人  施金城  
訴訟代理人  呂伯青  
            林紹源  律師
            林復宏  律師
被      告  利晉工程股份有限公司

法定代理人  陳進財  
訴訟代理人  羅勝元  
            劉珈瑋  
            謝佳伯  律師
複代理人    黃伯堯  律師
            楊哲瑋  律師
            侯雪芬  律師
上列當事人間給付費用事件，本院於民國110年10月27日言詞辯
論終結，判決如下：
    主      文
被告應給付原告新臺幣貳佰玖拾陸萬參仟柒佰玖拾捌元，及自民
國一○五年十一月十八日起至清償日止，按週年利率百分之五計
算之利息。
訴訟費用由被告負擔。
本判決第一項於原告以新臺幣玖拾捌萬捌仟元供擔保後，得假執
行；但被告如以新臺幣貳佰玖拾陸萬參仟柒佰玖拾捌元為原告供
擔保，得免為假執行。
    事實及理由
一、原告主張：被告向原告購買預拌混凝土以作為被告承攬好市
    多倉儲批發中心北投店新建工程（下稱系爭工程）之用，兩
    造約定以實際出貨數量實送實算貨款，並於民國104年3月3
    日簽訂材料買賣合約書（下稱系爭契約）。原告嗣依約交付
    預拌混凝土與被告，惟被告尚積欠貨款新臺幣（下同）2,96
    3,798元（含稅，下稱系爭貨款），屢經催討，迄未給付。
    原告交付之預拌混凝土均符合所約定之CNS規範，請款時亦
    檢附經被告檢驗合格之實驗室檢驗報告，原告所給付之預拌
    混凝土既無瑕疵，被告自應依約給付系爭貨款，為此，爰依
    系爭契約及買賣之法律關係提起本訴等語。並聲明：㈠被告
    應給付原告2,963,798元及自起訴狀繕本送達翌日起至清償
    日止，按週年利率5%計算之利息；㈡原告願供擔保，請准宣
    告假執行。
二、被告則以：原告提出之預拌混凝土有超出原設計水量、坍度
    過大、產製品質變動頻繁，故鏡面地坪品質不均勻分布，於
    施作後產生析離、泌水現象，該預拌混凝土瑕疵與地坪剝脫
    、龜裂有因果關係，此經臺灣科技大學營建系鑑定並於105
    年2月5日製作調查報告（下稱系爭調查報告）及兩造另案即
    本院105年度重訴字第492號損害賠償事件（下稱另案訴訟）
    中法院囑託臺灣省土木技師公會鑑定並於108年6月6日提出
    （108）省土技字第3014號鑑定報告（下稱系爭鑑定報告）
    認定在案，且因該瑕疵無法當場判別，故於104年9月下旬發
    生剝脫現象時，被告即保留原告104年10月之第6期計價50%
    、第7期之「4000PSI預拌混凝土（TOPPING）」之估驗計價2
    ,963,798元（即系爭貨款），而原告提出之預拌混凝土存有
    瑕疵，被告依民法第264條規定行使同時履行抗辯拒絕給付
    價金，且原告未依債之本旨給付而有不完全給付之情形，亦
    應依民法第226條、第227條規定賠償被告因此支出鏡面混凝
    土地坪刨除、運棄、重新購料、重為施作之損失費用及支付
    業主好市多公司協助進口施作TRU自平泥、染色劑、運費及
    提供專業顧問指導費用合計79,247,142元，爰以對原告之損
    害賠償債權與原告對被告之價金請求權主張抵銷。又原告曾
    以105年8月15日（105）龍字第003號函（下稱系爭函文）保
    證預拌混凝土符合約定品質，被告併依民法第360條規定請
    求原告賠償上開損害等語，資為抗辯。並聲明：㈠原告之訴
    及假執行之聲請均駁回；㈡如受不利判決，願供擔保請准宣
    告免為假執行。
三、經查，被告因承攬好市多倉儲批發中心北投店新建工程，向
    原告購買預拌混凝土，約定依工地交貨驗收，實送實算，合
    約期限自104年3月3日簽約日起至本案保固年限屆滿，且無
    未修復完成事項止，被告迄尚欠原告貨款2,963,798元。而
    被告前以原告給付之預拌混凝土未符合債之本旨為不完全給
    付、缺少所保證之品質為由請求被告賠償79,247,142元，經
    本院於111年1月10日以105年度重訴字第492號判決被告敗訴
    在案等情，為兩造所不爭執，並有系爭契約、估驗單、營業
    人銷貨退回進貨退出或折讓證明單等件影本在卷可佐（見本
    院卷一第3頁至第14頁、第16頁），且經本院依職權調取前
    開卷宗核閱無訛，堪信為真實。
四、被告辯稱伊對原告有79,247,142元之損害賠償債權，得以之
    與原告對被告之前揭貨款債權抵銷等情為原告否認，並以前
    詞為辯解，是本件主要之爭點乃：㈠、原告所交付之預拌混
    凝土有無不完全給付或欠缺所保證品質之情形？㈡、被告以
    其所受損害79,247,142元與系爭貨款債權主張抵銷，有無理
    由？茲析述如下：
㈠、按出賣人就其交付之買賣標的物有應負擔保責任之瑕疵，而
    其瑕疵係於契約成立後始發生，且因可歸責於出賣人之事由
    所致者，出賣人除負物的瑕疵擔保責任外，同時構成不完全
    給付之債務不履行責任，亦即此際物的瑕疵擔保責任與不完
    全給付之債務不履行責任，形成請求權競合之關係，當事人
    固得擇一行使之。惟所謂不完全給付，係指債務人提出之給
    付，不合債之本旨而言；所謂保證之品質，指出賣人與買受
    人間就買賣標的物之品質，以特約擔保者而言。且當事人主
    張有利於己之事實者，就其事實有舉證之責任，為民事訴訟
    法第277條前段所明定。故主張債務人有不完全給付之債務
    不履行或出賣人交付之買賣標的物欠缺所保證品質，即應由
    主張債務不履行之債權人或欠缺保證品質之買受人就此有利
    於己之事實負舉證責任。經查：
  1.被告抗辯原告所交付之預拌混凝土存有：⑴出廠時之坍度高
    達24.5公分，不符兩造約定之坍度18公分及系爭契約附件「
    結構混凝土第03300節」2.3.E.坍度不可超過20公分；⑵混凝
    土拌合水用量及藥劑用量變化過於頻繁，不符兩造約定配比
    總表水用量及藥劑用量之約定；⑶混凝土因細粒料（花蓮沙
    ）含泥量超過CNS1240規定等瑕疵，原告之給付不完全，且
    欠缺所保證品質云云，並提出系爭調查報告以證明之，惟為
    原告所否認，而系爭調查報告雖記載：「本案件之鏡面處理
    界剝離現象的產生經過鑽心試體之症狀分析、混凝土組成材
    料分析、原有配比檢討、新配比設計及試作鏡面地坪等結果
    ，綜合顯示鏡面處理界面剝離現象主要與混凝土材料爐石粉
    及粗細骨材含有鋼碴、砂石比率不當致混凝土配比設計漿量
    過多，以及施工中水量控制不當造成」之語（見本院卷一第
    67頁），惟依系爭契約所附之材料明細表及規範就混凝土之
    規範為：「本合約乙方（即被告，下同）須提送混凝土配
    比設計表及試拌檢測，如甲方（即原告，下同）對所提配比
    表與其所送材料有疑議時，甲方得要求乙方以現場材料，依
    據CNS之準則篇試驗分析之。骨材含鹽量（氯離子）試驗：
    甲方得不定期、不事先告知至乙方預拌廠抽驗取樣骨材，甲
    乙雙方會同送至公正單位、 政府機關或學術機關檢驗，檢
    驗標準依JIS A5002滴定法定量分析（JIS規定建築用細骨材
    鹽份含量應低於0.04%）或依CNS標準，從嚴規定施作之。…
    混凝土試驗製作：…⒋乙方需會同甲方人員，將試體送交甲方
    指定之政府或民間機構按中國國家標準CNS-1232-A3045作抗
    壓強度試驗，試體製作之器具及檢驗費用由乙方負責，試體
    會壓時乙方提供車輛接送或往返車資。⒌氯離子、坍度等試
    驗依甲方需求抽驗之，不另增加其它費用」等語（見本院卷
    一第6頁至第7頁），是原告主張其已依兩造約定提送混凝土
    配比設計表及試拌檢測，且被告對其所提配比表及材料均未
    表疑義，原告據此配比提供預拌混凝土予被告，即難認未符
    合債之本旨，則系爭調查報告中所指造成鏡面處理界面剝離
    現象之混凝土配比設計漿量過多及施工中水量控制不當，即
    不可歸責於原告，洵屬有據。
　⒉至兩造於另案訴訟雖曾由台灣省土木技師公會鑑定，並於系
    爭鑑定報告中鑑定結論表7列明系爭工程鏡面地坪分層剝離
    瑕疵原因與責任分配比例，認被告即另案訴訟之原告責任比
    例為40%，且表示：「⑴原告（即本件被告，下同）鏡面地坪
    施作過程經原告業主指派美國技師，以目視與手壓觸感判斷
    混凝土地坪可施工性，未參酌CNS 14220[1]-混凝土凝結時
    間試驗法判斷初終凝時間可能造成誤判；⑵原告於完成鏡面
    混凝土地坪，僅以目視方式檢視表面施工性，缺乏整體完工
    驗收程序（鐵鍊、敲擊、堆高機合成檢驗方式）誤判，造成
    鏡面地坪產生分層剝離瑕疵。⑶原告經原告業主提供施工合
    約03300施工規範033000，從鏡面混凝土材料、產製、施工
    程序、驗收疏於鏡面地坪品質管制重點作業（坍度與凝結時
    間），造成鏡面地坪廣泛局部分層剝離瑕疵。⑷原告施作標
    的物鏡面混凝土地坪形成分層剝離面積在40.92%（單位分層
    面積/鏡面地坪設計面積）」之語。而本件原告即另案被告
    之責任比例則為60%並表示：「⑴鏡面混凝土配比細粒料（花
    蓮沙）含泥量超過CNS1240[15]規定，影響鏡面地坪混凝土
    品質。⑵被告於鏡面地坪施工過程，混凝土配方拌合水用量
    由164kg/m³增至178kg/m³；藥劑用量原為2.8kg/m³、3.15kg
    /m³至2.22kg/m³變化顯著，影響鏡面混凝土品質。⑶被告對
    鏡面混凝土初凝時間（初工規範為4-5小時），僅試拌時執
    行初終凝時間試驗約10小時，實際施工無相對應試驗，疑似
    無法符合鏡面地坪施工規範需求。⑷被告出廠鏡面混凝土坍
    度超過20公分，最大至24公分，超過原告鏡面混凝土03300
    規範規定，且有析離、泌水疑慮；鑽心試體顯示粗粒料分佈
    有沉澱底部跡象，分層剝離寬度3-10mm，鏡面地坪研磨後疑
    似混凝土分層析離瑕疵。⑸鑽心試體切片含水量變動幅度5.1
    4%（底部）-8.13%（面層）明顯差異，造成鏡面混凝土分層
    瑕疵。⑹鑽心試體光學顯微鏡觀測，分層面底部（10倍）疑
    似有浮漿粉末，明顯微裂縫、氣泡和廣泛孔洞分佈（100倍
    ），鏡面地坪裡層浮（泌）水形成分層剝離瑕疵」之語（見
    系爭鑑定報告卷一第35頁至第36頁）。系爭鑑定報告關於原
    告混凝土配比部分雖表示意見，惟原告既已依兩造約定，先
    行提送混凝土配比設計表及試拌檢測，因被告無疑義而據該
    配比提供預拌混凝土，是亦難據此認原告之給付未符合債務
    本旨，且報告所指鏡面混凝土初凝時間疑似無法符合鏡面地
    坪施工規範要求部分，係被告收受原告給付預拌混凝土後交
    由他人施作，既非由原告負責施工，自亦難認原告應就施工
    規範要求之違反應予負責。此外，關於報告所稱鑽心試體檢
    測情形，被告則未具體指出與系爭契約材料明細表及規範所
    約定混凝土規範之關聯性，而報告雖指出廠鏡面混凝土坍度
    超過20公分，最大至24公分部分，然系爭契約第3條第1、2
    項係規定：「本材料應於進場時檢附（隨車）出貨單及應備
    文件，接受甲方人員點收檢查：出廠時間、坍度、抽磅重量
    等等，經甲方檢驗合格者，方得澆置缷貨。乙方有下列情事
    之一者，甲方有權通知乙方退貨、必要時得停止合約，因此
    衍生之一切費用由乙方負責，乙方不得異議。1.乙方進場材
    料之規格磅數、坍度、氯離子品質、數量、會磅重量不足等
    等與甲方訂購不符時；或2.無法當場判別驗收之貨品或施工
    時或施工後發現瑕疵時」等語，對於出廠鏡面混凝土坍度，
    並未經兩造明訂於系爭契約及混凝土規範中，是系爭鑑定報
    告亦無法證明原告交付被告之預拌混凝土未符合債之本旨。
　⒊至系爭函文雖謂「…本公司使用配比均符合貴我合約規範要求
    。…對於原物料試驗，所得試驗結果，都符合CNS之規範條件
    」等語（見本院卷一第15頁），惟此僅係重申原告所交付之
    預拌混凝土符合系爭契約之約定，尚難逕此認定原告另與被
    告保證有某種品質，是其此部分抗辯，亦屬無由。
　⒋因此，原告於預拌混凝土進場時既已依兩造前揭約定，檢附
    應備文件，並經被告人員檢查出廠時間、坍度、重量、氯離
    子品質等而點收。被告就其抗辯原告所交付之預拌混凝土有
    未依債之本旨提出給付及欠缺保證品質等情事復未舉證以實
    其說，是其所辯尚非可採。
㈡、被告以原告提出之預拌混凝土存有瑕疵，致其因此受有79,24
    7,142元之損害與系爭貨款債權主張抵銷，有無理由？
　⒈按因可歸責於債務人之事由，致為不完全給付者，債權人得
    依關於給付遲延或給付不能之規定行使其權利。因不完全給
    付而生前項以外之損害者，債權人並得請求賠償；買賣之物
    ，缺少出賣人所保證之品質者，買受人得不解除契約或請求
    減少價金，而請求不履行之損害賠償；出賣人故意不告知瑕
    疵者亦同。民法第227條、第360條亦有明定。
　⒉惟原告並無不完全給付或欠缺保證品質情事，已如前述，則
    檢驗結果並無不符系爭契約約定情事，被告自難依民法第22
    7條、第360條等規定請求原告賠償，更無將其所受損害79,2
    47,142元轉嫁予原告之依據。被告以此損害賠償債權，主張
    與原告本件買賣價金債權互為抵銷，即非有理。
五、綜上所述，被告向原告購買預拌混凝土，尚積欠價金2,963,
    798未給付，且本件尚難認原告交付之預拌混凝土有何瑕疵
    或欠缺保證品質，被告自不得對原告主張物之瑕疵擔保責任
    及債務不履行損害賠償責任。從而，原告請求被告給付系爭
    貨款2,963,798元，及自起訴狀繕本送達翌日即105年11月18
    日（見本院卷一第30頁）起至清償日止，按週年利率5%計算
    之利息，洵屬有據，應予准許。
六、兩造陳明願供擔保，聲請宣告假執行或免為假執行，經核均
    無不合，爰分別酌定相當之擔保金額宣告之。
七、因本案事證已臻明確，兩造其餘主張陳述及所提之證據，均
    毋庸再予審酌，附此敘明。
八、據上論結，本件原告之訴為有理由，依民事訴訟法第78條，
    判決如主文。
中　　華　　民　　國　　111 　年　　1 　　月　　28　　日
                  民事第三庭  法　官　 卓立婷
以上正本係照原本作成。
如對本判決上訴，須於判決送達後二十日內向本院提出上訴狀。
如委任律師提起上訴者，應一併繳納上訴審裁判費。　　　　　
中　　華　　民　　國　　111 　年　　1 　　月　　28　　日
 　　　　　　　　　           書記官   謝宛橙